【裁判字號】    89,上易,2082
【裁判日期】    890810
【裁判案由】    違反電子遊戲場業管理條例
【裁判全文】
臺灣高等法院臺中分院刑事判決                  八十九年度上易字第二○八二號
    上  訴  人  臺灣台中地方法院檢察署檢察官
    被      告  甲○○
右上訴人因被告違反電子遊戲場業管理條例案件，不服臺灣臺中地方法院八十九年度
易字第一九七五號中華民國八十九年八月十日第一審判決（起訴案號：臺灣臺中地方
法院檢察署八十九年度偵字第七○二三號），提起上訴，本院判決如左：
      主  文
上訴駁回。
      理  由
一、本案經本院審理結果，認第一審判決被告無罪並無不當，應予以維持，並引用第
    一審判決之理由（如附件）。
二、本件公訴人上訴意旨雖以：「依照電子遊戲場業管理條例第一條所揭示：為管理
    電子遊戲場業，並維護社會安寧、善良風俗、公共安全及國民身心健康，特制定
    本條例，本條例未規定者，依其他法令之規定」之立法意旨，及同條例第四條、
    第五條、第六條、第七條、第八條、第九條、第十條、第十一條、第十二條、第
    十三條、第十四條等相關規定，在在顯示必需從事電子遊戲場之業者，在合乎法
    定條件之下，並經主管機關之許可為營利事業登記，才可經營電子遊戲場業。否
    則，如未合乎上述條件而經營電子遊戲場業者，同條例第十五條即為「未依本條
    例規定辦理營利事業登記者，不得經營電子遊藝場」之禁止規定。依上開規定，
    業者只要是未依電子遊戲場業管理條例規定之許可，而經營電子遊戲場，不論有
    無固定場所，有無繳稅，均在禁止之列。就整體條文觀察，本條例第三條所規定
    之電子遊戲場業，顯然是指合乎同條例第四條至第十四條等規定之條件申請主管
    機關許可經營電子遊戲場業之營利事業，原審未察，將法條予以割裂，認上開條
    例第十五條所禁止經營之電子遊戲場業，係僅指需經過營利事業登記、有固定場
    所、須經課稅者為限，且以偏概全，將核准設立電子遊戲場業之部分前提要件作
    為電子遊戲場業之全部標準，此尚與法規之立法意旨不符，且違背法律所追求之
    公平正義，勢將輕縱未繳稅、且到處製造髒亂、並影響交通與市容觀瞻之流動攤
    販，明顯違反舉輕明重之原則」等情，指謫原審判決被告無罪不當。然查：電子
    遊戲場業管理條例第二十二條雖規定違反同條例第十五條之規定者，應處以刑罰
    ，而同條例第十五條亦規定：「未依本條例規定辦理營利事業登記者，不得經營
    電子遊戲場業」，惟同條例第三條既規定：本條例所稱電子遊戲場業，指設置電
    子遊戲機供不特定人益智娛樂之「營利事業」，而同條例第一條復揭示：為管理
    「電子遊戲場業」，並維護社會安寧、善良風俗、公共安全及國民身心健康，特
    制定本條例。同條例第十一條第一項亦規定：「電子遊戲場業於申請營利事業登
    記、遷址或增加電子遊戲場業營業項目登記時，除應依相關法令辦理外，應向直
    轄市、縣（市）主管機關申請核發營利事業登記証及營業級別証，並辦理下列事
    項之登記：一、營業級別。二、機具類別。三、營業場所管理人。四、營業場所
    之地址」。另同條例第十六條亦規定：非電子遊戲場業之其他「營利事業」，不
    得就其營業場所，供他人設置電子遊戲機營業。則依上開規定，本條例係在規範
    「營利事業」經營電子遊戲場業，應甚顯然。而所得稅法第十一條第二項既規定
    ：「本法所稱營利事業，係指公營、私營或公私合營，以營利為目的，具備營業
    牌號或場所之獨資、合夥、公司及其他組織方式之工、商、農、林、漁、牧、礦
    、冶等營利事業」，則流動性之攤販並非營利事業，亦堪認定。查本案被告係於
    夜市擺放電動機具，並無店面，且係流動性，當天營業完畢機具則收回，並無固
    定營業場所之情，業據被告供陳甚明，其應非營利事業登記管理規則及所得稅法
    所規範之營利事業，亦非電子遊戲場業管理條例所規範之營利事業，其未辦理營
    利事業登記，自難認係違反上開電子遊戲場業管理條例第十五條之規定，而以同
    條例第二十二之罪責相繩。原審因而判決被告無罪，尚無不合。公訴人以前開情
    詞提起上訴，指謫原審判決不當，其上訴核無理由，應予以駁回。
三、據上論斷，應依刑事訴訟法第三百六十八條、第三百七十三條，判決如主文。
本案經檢察官乙○○到庭執行職務。
中      華      民      國    八十九     年     十一    月      一      日
                                  臺灣高等法院臺中分院刑事第三庭
                                        審判長法  官  方  艤  駐
                                              法  官  胡  忠  文
                                              法  官  廖  柏  基
右正本證明與原本無異。
不得上訴。
  書記官  柯  孟  伶
中      華      民      國    八十九     年     十一    月      二      日
                                                                        Ｃ
臺灣臺中地方法院刑事判決                        八十九年度易字第一九七五號
    公  訴  人  臺灣台中地方法院檢察署檢察官
    被      告  甲○○  男二十八歲（民國○○年○月○○○日生）
                        住彰化縣鹿港鎮○○里○○路○段二三巷十七弄二二號
                        身分證統一編號：Ｎ一二四九二五八八號
右列被告因違反電子遊戲場業管理條例案件，經檢察官聲請簡易判決處刑（八十九年
偵字第七０二三號），經本院沙鹿簡易庭認不宜以簡易判決處理，簽移本院適用通常
程序審理，本院判決如左：
    主  文
甲○○無罪。
    理  由
一、公訴意旨略以：被告甲○○以經營電子遊戲場為業，竟未依電子遊戲場業管理條
    例辦理營利事業登記，而於民國（下同）八十九年四月初起，在台中縣清水鎮鎮
    ○路夜市場擺設「魔術明星水果盤」電動遊戲機十二台，以新台幣一百元開五千
    分、不玩時以寄分卡累計分數作為續玩之憑証等方式經營電子遊戲場業，嗣於八
  十九年四月二十六日，為警當場查獲，並扣得上開電動遊戲機十二台，因認被告
    所為係違反電子遊戲場業管理條例第十五條之規定，應依同條例第二十二條之規
    定處罰。
二、公訴人認被告涉有右揭罪嫌，無非係以被告之自白，並有代保管物認領保管單、
    現場圖各一紙附卷可資佐証，固非無據。
三、惟按犯罪事實應依證據認定之，無證據不得推定其犯罪事實，刑事訴訟法第一百
    五十四條定有明文。
四、訊據被告甲○○坦承於夜市擺設電動機具供不特定人顧客把玩，且未辦理營利事
    業登記之事實。惟按電子遊戲場業管理條例第二十二條乃規定違反同條例第十五
    條規定者，應處以刑罰，同條例第十五條規定：「未依本條例規定辦理營利事業
    登記者，不得經營電子遊戲場業。」，又依同條例第十一條第一項規定：「電子
    遊戲場業於申請營利事業登記、遷址或增加電子遊戲場業營業項目登記時，除應
    依相關法令辦理外，應向直轄市、縣（市）主管機關申請核發營利事業登記証及
    營業級別証，並辦理下列事項之登記：一、營業級別。二、機具類別。三、營業
    場所管理人。四、營業場所之地址。」，是以經營電子遊戲場業，應依相關規定
    辦理營利事業登記。惟查，營利事業登記管理規則第二條規定：「營利事業之營
    業登記，依本規則辦理之。本規則未規定者，適用其他有關法令之規定。」，第
    三條第二項規定：「營利事業之管理、處分公司、事務所、工廠、保養廠、工作
    場、機房、倉棧、礦場、建築工程場所、展售場所、連絡處、辦事處、服務站、
    營業所、分店、門市部、拍賣場及類似之其他固定營業場所如對外經營，應於開
    始營業前依本規則規定，分別向該管機關申請營業登記。」且所得稅法第十一條
    第二項亦規定：「本法所稱營利事業，係指公營、私營或公私合營，以營利為目
    的，具備營業牌號或場所之獨資、合夥、公司及其他組織方式之工、商、農、林
    、漁、牧、礦、冶等營利事業。」查本案被告係於夜市擺放電動機具，並無店面
    ，且係流動性，當天營業完畢機具則收回，並無固定營業場所之情，業據被告供
    陳甚明，顯非屬上開營利事業登記管理規則及所得稅法所規範之營利事業，其未
    辦理營利事業登記，自難認違反上開電子遊戲場業管理條例第十五條之規定，而
    以同條例第二十二之罪責相繩。此外，復查無其他積極證據足資證明被告有何公
    訴人指訴之犯行，不能証明其犯罪，自應依法為無罪之諭知。
據上論結，應依刑事訴訟法第四百五十二條、第三百零一條第一項，判決如主文。
中      華      民      國      八十九    年      八    月       十     日
                                   台灣台中地方法院刑事第二庭
                                          法  官   吳  幸  芬
如不服本判決應於送達後十日內向本院提出上訴狀，上訴於台灣高等法院台中分院（
須附繕本）
                                          書記官
中      華      民      國      八十九    年      八    月      十一    日


司法院資訊處製作；財團法人民間司法改革基金會備份。
